【裁判字號】    95,訴,760
【裁判日期】    950331
【裁判案由】    返還信用卡消費貸款
【裁判全文】
臺灣臺北地方法院民事判決               95年度訴字第760號
原      告  國泰世華商業銀行股份有限公司
法定代理人  乙○○
訴訟代理人  甲○○
            丙○○
被      告  丁○○
上列當事人間請求返還信用卡消費貸款事件，本院於民國九十五
年三月二十三日言詞辯論終結，判決如下：
    主    文
被告應給付原告新台幣伍拾肆萬捌仟佰玖拾壹元，及其中本金
新台幣拾陸萬玖仟肆佰肆拾柒元部分自民國95年1月7日起至清
償日止，按年息19.7%計算之利息；其餘本金新台幣壹拾伍萬貳
仟陸佰貳拾元部分自民國95年1月7日起至民國96年6月8日止，
按年息4.88%計算，自民國96年6月9日起至清償日止，按年息14.
88%計算之利息，暨自民國95年1月7日起至清償日止，按月計收
帳務管理費新台幣佰陸拾捌元。
訴訟費用由被告負擔。
    事實及理由
一、本件依兩造所簽定簡易通信貸款契約書第十三條前段及約定
    條款第二十六條前段之約定，就本約定書涉訟時，合約當事
    人均同意以台灣台北地方法院即本院為第一審管轄法院，本
    院就本件自有管轄權；又被告未於言詞辯論期日到場，核無
    民事訴訟法第386條所列各款情形，應依原告之聲請，由其
    一造辯論而為判決。
二、原告主張：（一）被告丁○○於民國91年12月2日與其成立
    信用卡使用契約，領用如附表編號1所示之信用卡使用，依
    約被告就使用系爭信用卡所生之債務，負全部給付責任，被
    告領用系爭信用卡後，即得於特約商店記帳消費，但依約定
    應於當期繳款截止日前向其全部清償，或以循環信用方式繳
    付最低應繳金額，逾期清償者，除喪失期限利益外，應另行
    給付按年息19.7%計算之利息。（二）被告另於94年6月7日
    簽立餘額代償申請書，由其於同年月8日以如附表編號2所示
    之代償卡代付被告於第三人花旗銀行信用卡中心（VISA&Mas
    -ter）、中國信託商業銀行之信用卡欠款，就該代償部分之
    利息及費用，計收方式係以代償後，前24個月內按年息4.88
    %計收利息，第25個月起以年息14.88%計收利息，並按月收
    取帳務管理費368元。（三）被告又於94年9月9日與其成立
    如附表編號3所示之信用卡簡易通信貸款契約，向其貸款新
    台幣（下同）21萬元，按年息18.5 %計收利息，約定分60期
    清償，依年金法按月計付本息，併入信用卡帳單中與信用卡
    消費帳款一同繳納。依約定條款第1條之約定，如未依約於
    繳款期限前繳款或未繳足月付金時，其得將未繳金額之本金
    部分，或經其主張視為到期之本金部分，按信用卡循環利率
    （年息19.7%）計算之利息，又依約定條款第4條、第5條約
    定，倘為延遲繳款經其主張暫停被告信用卡之權利時，即喪
    失期限利益，其債務視為全部到期。詎被告丁○○至95 年1
    月6日止，帳款尚餘54萬8,391元未按期繳付（含信用卡帳款
    金額17萬1,241元、簡易通信貸款帳款金額22萬566元及代償
    金額15萬6,584元），迭經催討無效，為此提起本件訴訟等
    語。並聲明：如主文第1項所示。
三、被告方面：
    被告未提出書狀作何聲明或陳述。
四、得心證之理由：
（一）原告主張之事實，已據其提出信用卡消費帳款債權明細報
      表2件、國泰銀行信用卡申請書、約定條款、國泰世華銀
      行代償信用卡申請書、國泰世華銀行信用卡簡易通信貸款
      申請書暨契約書各1件、客戶歸戶資料明細查詢、94年06
      月信用卡對帳單各1件、信用卡--歷史帳單彙總查詢2件及
      戶籍謄本等件為證，核屬相符，被告未於言詞辯論期日到
      場，亦未提出書狀作何聲明或陳述，自堪信原告主張為真
      實。
（二）按持卡人依其與發卡機構所訂立之信用卡使用契約，取得
      使用信用卡向特約商店簽帳消費之資格，並對發卡機構承
      諾償付帳款，而發卡機構則負有代持卡人結帳，清償簽帳
      款項之義務。此種持卡人委託發卡機構付款之約定，具有
      委任契約之性質，倘持卡人選擇以循環信用方式繳款，就
      當期應償付之帳款僅繳付最低應繳金額，其餘應付款項由
      發卡機構先行墊付，持卡人則依約定給付循環利息者，又
      具有消費借貸契約之性質。稱消費借貸者，謂當事人一方
      移轉金錢或其他代替物之所有權於他方，而約定他方以種
      類、品質、數量相同之物返還之契約，當事人之一方對他
      方負金錢或其他代替物之給付義務而約定以之作為消費借
      貸之標的者，亦成立消費借貸；借用人應於約定期限內，
      返還與借用物種類、品質、數量相同之物，民法第474條
      、第478條前段分別定有明文。又遲延之債務，以支付金
      錢為標的者，債權人得請求依法定利率計算之遲延利息。
      但約定利率較高者，仍從其約定利率。同法第233條第1項
      亦有明定。查，被告丁○○既至95年1月6日止，帳款尚餘
      54萬8,391元未按期繳付（含信用卡帳款金額17萬1,241元
      、簡易通信貸款帳款金額22萬566元及代償金額15萬6,584
      元），迭經原告催討無效，依約其全部債務並已視為到期
      ，自應就上開信用卡消費款等欠款負一次全部清償之責。
（三）從而，原告依消費借貸及信用卡約定條款請求被告給付信
      用卡消費款54萬8,391元未按期繳付（含信用卡帳款金額
      17萬1,241元、簡易通信貸款帳款金額22萬566元及代償金
      額15萬6,584元），及其中本金36萬9,447元部分自95年1
      月7日起至清償日止按年息19.7%計算之利息，其餘本金15
      萬2,623元部分自95年1月7日起至96年6月8日止按年息4.8
      8%計算，自96年6月9日起至清償日止按年息14.88%計算之
      利息，並自95年1月7日起至清償日止，按月計收帳務管理
      費368元，為有理由，應予准許。
（四）又原告為自台灣第一信託投資股份有限公司變更為匯通商
      業銀行股份有限公司、再變更為國泰商業銀行股份有限公
      司而來，嗣再與世華聯合商業銀行股份有限公司合併後消
      滅，而以世華聯合商業銀行股份有限公司為存續公司，並
      改名為國泰世華商業銀行股份有限公司，有原告提出之財
      政部核准函及股份有限公司變更登記表各一件在卷可稽，
      依法自已概括承受上開二家銀行之權利義務，附此敘明。
五、訴訟費用負擔之依據：民事訴訟法第78條。
中    華    民    國    95    年    3     月    31    日
                民事第一庭    法      官  張明輝
以上正本係照原本作成
如對本判決上訴，須於判決送達後20日內向本院提出上訴狀
中    華    民    國    95    年    3     月    31    日
                              法院書記官  周其祥
附表：
編號
 1 MASTER  正卡      （卡號：0000000000000000,國泰銀行）
                       核卡日：91.12.02
 2 代償信用卡正卡 正卡 （卡號：0000000000000000,國泰世華
                        銀行）  核卡日：94.06.07
 3 信用卡簡易通信貸款（卡號：0000000000000000,國泰世華銀
                       行）  核卡日：94.09.09


司法院資訊處製作；財團法人民間司法改革基金會備份。
